---
title: "Analisis del precio del arroz en Mexico"
output: html_document
date: "2024-07-04"
---

```{r setup, include=FALSE}
knitr::opts_chunk$set(echo = TRUE)
# se carga la libreria openxlsx
library(openxlsx)
library(DT)
#Se carga la libreria de analisis de datos dplyr
library(dplyr)
```

#Introduccion

En este documento se realizara un analisis estadistico y grafico del precio del arroz cultivado y corcializado en las principales centrales de abastos de México

```{r importaDatosArroz, message=FALSE, warning=FALSE}

Datos=read.xlsx("datosArroz.xlsx")
Datos$Fecha=as.Date(Datos$Fecha,origin="1899-12-30")
#Se presentan los datos importados con la funcion datatable que es para paginas web 
datatable(Datos)
```

Con los datos anteriores, nos interesa saber cuales Estados se encientran registrados en la base de datos Datos. Para esto, debemos vonvertir la columna origende ser unobjeto tipo charactaer a un objeto tipo factor.Este ultipo tipo de objeto es util para realizar analisis estadisticos y graficos y encontrar factores o clase (grupos, Estados).

```{r}
# Convertimos a objeto tipo factor los datos de la columna Origen
Datos$Origen=factor(Datos$Origen)

#Imprimimos los "niveles de factores de (lease Estados) que hay registrados:
levels(Datos$Origen)

```
En nuestro analisis nos interesa solamente los datos del Estado de Michoacan. Para ello generaremos un objeto llamado datosMichoacan que contendra solamente los datos del Estado de Michoacan.

```{r}
# Seleccionamos los datos del EStado de Michoacán. Para el condicional se usa dos veces igual "=="
datosMichoacan=subset(Datos,Origen=="Michoacán")
# Imprimo la tabla correspondiente
datatable(datosMichoacan)
```

```{r}
# Seleccionamos los datos del Estado de Michoacan con la funcion filter de dplyr:
datosMichoacan2=Datos %>% filter(Origen=="Michoacán")
```

Ahora nos interesa firtrar de manera conjunta, los datos del estado de Michoacán y la central de abastos de Morelia (Destino=="Mercado de Abasto de Morelia")

```{r}
datosMichoacan3=Datos %>% filter(Origen=="Michoacán") %>% filter(Destino=="Michoacán: Mercado de Abasto de Morelia")
datatable(datosMichoacan3)
```

Ahora, nos interesa saber cual es el precio promedio del arroz en Mexico por fecha. Para ello, utilizamos la funcion group_by de dplyr con la funcion summarise

```{r}
# Generamos la tabla de datos de precios promedio por fecha:
preciosPromedio=Datos %>% group_by(Fecha) %>% summarize(precioPromedio = mean(Precio.Frecuente))
# mean es promedio y sd es la desviacion estandar, max maximo y min minimo
datatable(preciosPromedio)
```

